【裁判字號】    89,易,2333
【裁判日期】    890822
【裁判案由】    詐欺
【裁判全文】
臺灣板橋地方法院刑事判決                        八十九年度易字第二三三三號
    公  訴  人  臺灣板橋地方法院檢察署檢察官
    被      告  乙○○
右列被告因詐欺案件，經檢察官提起公訴（八十八年度偵緝字第一八一０號），本院
判決如左：
    主  文
乙○○意圖為自己不法之所有，以詐術使人將本人之物交付，累犯，處有期徒刑肆月
。
    事  實
一、乙○○前曾涉犯竊盜、詐欺及贓物等案件，最近一次係於民國（下同）八十四年
    間，因贓物案件，經本院判處有期徒刑四月確定，甫於八十五年六月一日執行完
    畢，猶不知悔改，復於八十八年三月十二日，在中國時報分類廣告第五十七版，
    刊登『ＶＯＬＶＯ、９５、８５０廉售、電洽0000000000』之售車廣
    告，俟甲○○見該廣告後，於同年月十八日以電話連繫乙○○接洽買車事宜，乙
    ○○即出價新臺幣（下同）四十九萬元，並約定翌日看車，經甲○○依約前往看
    車後，發現該車表面留有刮痕，雙方因此發生價格問題而未成交，迨同年四月二
    十日，乙○○以十萬元代價將該車典當予「開發當舖」後，甲○○又於同年四月
    二十九日電洽乙○○表示願以四十四萬二千五百元購買該車，詎乙○○明知其尚
    積欠歐克利股份有限公司（下稱歐克利公司）汽車貸款六十萬元（並設定動產擔
    保於其所欲出售之上開自用小車），且該車仍質押於上開「開發當鋪」內，同時
    其出售該車之價格顯不足以清償該等汽車貸款及典當借款，亦無法向歐克利公司
    及「開發當舖」取回車籍資料及車輛本身以辦理過戶及交車手續，竟仍向甲○○
    佯稱其同意以四十四萬二千五百元成交，並稱該車牌照稅將於四月三十日屆期，
    如欲購買，須儘速於同年四月三十日赴第一商業銀行建國分行付款，並清償其以
    該車向歐利克公司借貸之汽車貸款四十萬元，方可辦理過戶手續等語，致使甲○
    ○不疑有他而陷於錯誤，依約於同年四月三十日上午十時許，赴第一商業銀行建
    國分行，交付現金三十五萬元予乙○○，乙○○旋將其中三十萬元存入歐利克公
    司」帳戶內，俟存款手續完成後，即以送貨及辦理汽車過戶手續為由先行離去，
    並要求甲○○於當日下午二時三十分許再赴該銀行等候其交付已辦妥過戶手續之
    車籍資料及上開自用小客車，惟甲○○依約在該銀行等候至下午四時許，仍未見
    乙○○蹤影，乃發覺事有蹊蹺，即前往乙○○位於臺北縣三峽鎮○○街二七號九
    樓之住處等候，嗣乙○○返回該址後，乃先返還三萬元予甲○○，並簽立借據言
    明一週後（即八十八年五月六日）返還其餘三十二萬元款項，詎屆期甲○○前往
    該址收取款項之際，竟發現乙○○已遷離該址不知去向，始知受騙。
二、案經甲○○訴請臺灣板橋地方法院檢察署檢察官偵查起訴。
    理  由
一、訊據被告乙○○對於其刊登報紙廣告售車，嗣典當上開自用小客車後，又同意以
    四十四萬二千五百元之價格出售該車予告訴人甲○○，且告訴人已交付三十萬元
    現金供其匯款予歐克利公司清償汽車貸款等節，固坦承不諱，惟矢口否認有詐欺
    取財犯行，辯稱：伊當時係誤認僅需三十萬元即可清償上開汽車貸款，未料將告
    訴人所交付之三十萬元存入歐克利公司帳戶後，赴該公司結算結果，竟發現需六
    十萬元方可清償貸款取回車籍資料，因而無法辦理汽車過戶手續，伊並無詐欺情
    事云云。惟查：右揭事實，業據告訴人甲○○於偵查中及本院調查時指訴綦詳，
    核其指訴之細節均屬相符，並有第一商業銀行存款存根聯、借據、中國時報售車
    廣告、當鋪典當單影本各一份附卷足憑，且被告先前確有以上開自用小客車向歐
    克利公司辦理汽車貸款一節，業據其供明在卷，並有汽車車籍查詢表（動保訖日
    欄記載為891005）一份、第一商業銀行存款存根聯及被告書立予該公司之分期尾
    款清償切結書影本各一份在卷足憑，被告既係以汽車貸款方式向歐克利公司購買
    該車，對於每月應清償之款項及當時尚積欠貸款之金額等重要關鍵事項，自應知
    悉甚稔，衡情殊難認其有何「誤認僅需三十萬元即可清償上開汽車貸款」之情事
    ，且被告當時已先行將上開自用小客車典當質押予當鋪後，始應允將該車出售予
    告訴人等節，迭據其供明在卷，被告既已將該車典當質押予當鋪，其對於當時資
    力已無法清償該筆款項予當鋪並取回該車交付予告訴人等事項，亦應知之甚詳，
    詎仍執意應允出售該車予告訴人，並向告訴人佯稱得辦妥過戶及交車手續，尤難
    認其當時在主觀上毫無不法所有之詐欺意圖，綜上以觀，堪認被告當時確係明知
    其積欠歐克利公司及「開發當舖」之借款總額，已顯然高於其售車價款金額，且
    其自身亦已無資力得以清償該等借款，同時亦明知其無法向歐克利公司及「開發
    當舖」取回車籍資料及車輛本身以辦理過戶及交車手續，而仍向告訴人佯稱同意
    出售該車並應允得辦理過戶及交車手續，致告訴人陷於錯誤而交付上開現金，其
    辯稱並無詐欺情事云云，顯屬事後圖卸推託之詞，要無足採。綜上所述，本件事
    證已臻明確，被告犯行洵堪認定。
二、核被告所為，係犯刑法第三百三十九條第一項之詐欺取財罪。查被告前曾於八十
    四年間，因贓物案件，經本院判處有期徒刑四月確定，甫於八十五年六月一日執
    行完畢，有臺灣高等法院檢察署刑案紀錄簡覆表一份附卷足憑，其於五年內再犯
    本件有期徒刑以上刑之罪，為累犯，應依同法第四十七條之規定加重其刑。爰審
    酌被告為貪圖私利，竟以刊登報紙廣告之詐偽手段向被害人詐取現金，致被害人
    遭受財產損失非輕，並參酌其素行狀況（如事實欄所載之前科情形，有臺灣高等
    法院檢察署刑案紀錄簡覆表一份在卷可查）、犯罪猶飾詞矯辯態度不佳等一切情
    狀，量處如主文所示之刑，以示懲戒。
據上論斷，應依刑事訴訟法第二百九十九條第一項前段，刑法第三百三十九條第一項
、第四十七條，罰金罰鍰提高標準條例第一條前段，判決如主文。
本案經檢察官朱帥俊到庭執行職務
中      華      民      國      八十九      年     八     月    二十二  日
                                        臺灣板橋地方法院刑事第二庭
                                            法  官  王  屏  夏
右正本證明與原本無異。
如不服本判決，應於判決送達後十日內，向本院提出上訴狀。
                                            書記官  楊  璧  華
中      華      民      國      八十九      年     八     月    二十五  日
附錄本案論罪科刑法條全文：
刑法第三百三十九條第一項：
意圖為自己或第三人不法之所有，以詐術使人將本人或第三人之物交付者，處五年以
下有期徒刑、拘役或科或併科一千元以下罰金。
以前項方法得財產上不法之利益或使第三人得之者亦同。
前二項之未遂犯罰之。


司法院資訊處製作；財團法人民間司法改革基金會備份。
